臺灣高等法院刑事裁定　　　　　　　　　　　　　　九十一年度毒抗字第一四八號
　　抗　告　人　甲○○
　　即　被　告
右抗告人因違反毒品危害防制條例案件，不服臺灣基隆地方法院九十年毒聲字第一六
四七號，中華民國九十一年一月二十一日第一審裁定（聲請案號：臺灣基隆地方法院
檢察署九十年度聲觀字第六六Ｏ號，提起抗告，本院裁定如左：
    主      文
抗告駁回。
    理      由
一、檢察官聲請意旨略以：被告甲○○於民國九十年九月十日二十三時三十分許採尿
    前回溯二十四小時內，在不詳地點施用第一級毒品海洛因，嗣於同年九月十日二
    十三時三十分許，被告駕駛七Ｂ─三三Ｏ二號自用小客車搭載顏志強、蕭育開行
    經臺中市○○街、大墩二街口，經警盤查查獲，並於車內查獲海洛因一包（毛重
    ０‧六公克）。訊據被告甲○○雖否認上揭犯行，惟查，被告為警查獲時所採集
    的尿液經送驗結果呈嗎啡陽性反應，有臺中市衛生局檢驗成績書附卷可稽，並扣
    得海洛因一包（毛重０‧六公克）可資佐證。核被告所為係犯毒品危害防制條例
    第十條第一項之施用第一級毒品罪，爰依同條例第二十條第一項前段及觀察勒戒
    處分執行條例第三條第一項、第二項之規定，聲請裁定將被告送勒戒處所觀察、
    勒戒等語。原審法院經審理後，以聲請意旨經核於法並無不合，而裁定被告應送
    勒戒處所觀察、勒戒。
二、被告抗告意旨復以：被告因與同事至南部出差，三天均在車上，又其中一位同事
    有施用毒品，恐係同處一車吸入有服用毒品者的空氣，造成尿液有毒品反應，被
    告確實未施用毒品云云。
三、經查：
    (一)被告於九十年九月十日二十三時三十分許為警查獲後所採集尿液，經送驗結果
      ，呈嗎啡陽性反應，有臺中市衛生局煙毒尿液檢驗成績書一份在卷可憑，再經
      原審將該尿液檢體送請法務部調查局覆驗，該局以篩驗（螢光偏極免疫分析法
      ）及確認（氣相層析質譜儀分析法）之雙重檢驗方式，檢驗結果仍呈海洛因之
      嗎啡陽性反應，此有該局九十一年一月十四日調科壹字第九○○八六五四七號
      檢驗通知書一紙在卷可佐。而目前以氣（液）相層析質譜儀作藥物及其代謝產
      物之定性、定量分析，幾乎不會出現偽陽性反應，況二次送檢驗結果均呈現嗎
      啡陽性反應，自足徵被告確有施用第一級毒品海洛因之行為。
    (二)被告雖以同車之同事有施用海洛因，恐係同處一車而吸入使造成尿液有毒品反
      應云云。惟按吸入含有煙毒品之二手煙，在文獻上雖尚無能否由尿液中檢驗出
      含有煙毒反應之研究報告，然依濫用藥物鑑定機關即法務部調查局於檢驗煙毒
      案件之經驗，認若非長時間與吸食者直接相向，且存心大量吸入吸毒者所呼出
      之煙氣，以二手煙中可能存在之低劑量煙毒，應不致在尿液中檢驗出煙毒反應
      ，是被告辯稱係因被查獲前吸入海洛因二手煙，致其尿液檢驗結果呈毒品反應
      ，顯為卸責之詞，無足採信。
    綜右所述，原審法院經審理結果，認被告確有施用第一級毒品海洛因之行為，裁
    定被告應送勒戒處所觀察、勒戒，經核並無不合。抗告人執前開理由指摘原裁定
    不當，提起抗告，為無理由，應予駁回。
據上論斷，應依刑事訴訟法第四百十二條裁定如主文。
中    華    民    國      九十一      年      三      月     二十九     日
                            臺灣高等法院刑事第十九庭
                                審判長法  官  許  國  宏
                                      法  官  洪  光  燦
                                法  官  林  勤  純
右正本證明與原本無異。
本裁定不得再抗告。
                                      書記官  葉  瑩  庭
中    華    民    國      九十一      年      三      月     二十九     日
